# 收购业绩对赌的会计处理

提问人：liuwei446 时间：2021-01-30 08:57:00
请教陈版，某上市公司A收购了一家标的B公司51%股权，收购价格 20 亿元（与评估结果一致），评估作价预测最近三年的净利润分别为 1 亿、 2亿、 3 亿。支付条款为收购日支付70%即 14 亿元，剩余 6 亿随着每年业绩承诺利润的实现进度支付，于每年审计报告日后 10 日内支付，业绩承诺约定三年累计净利润6.5亿（高于三年预测合计利润0.5亿），业绩补偿方式为现金补偿，补偿计算公式（实际业绩-承诺业绩）/6.5亿*20亿。后续的 6亿支付时间和金额取决于业绩实现情况，如果第 1 年实际业绩未达到 1 亿元，则对应的 1 亿元不支付，顺延到第 2 年，如果 2 年累计业绩达到 3 亿元（第 1 年业绩 1 亿+第 2 年业绩 2 亿）的话，则第 2 年付款时把第 1 年的也付了，即同时支付1+2=3亿元。如果第 2 年累计利润没有达到 3 亿元，则第 2 年的 2 亿元也不支付，同理顺延到第 3 年，看第 3 年累计业绩实现情况。问题：
1 、超出业绩预测的利润0.5亿元初始及后续如何处理？不知道我的理解对不对，该部分作为或有事项，购买日初始确认时不进行会计处理，等到第3 年业绩对赌期满，看 3 年的累计业绩完成情况，确认营业外收入？
2 、假设增量借款利率5%。购买日如果预计业绩对赌期间的业绩和承诺的业绩指标一致，即到期“不退不补”，则或有对价 6 亿的初始公允价值为 1亿/(1+5%)+2亿/(1+5)2+3/(1+5) 3 。购买日分录是不是这样？
DR: 长期股权投资 14 亿+（ 1 亿/(1+5%)+2亿/(1+5)2+3/(1+5) 3 ）
未确认融资费用 6 亿-（ 1 亿/(1+5%)+2亿/(1+5)2+3/(1+5) 3 ）
CR: 银行存款 14 亿元
其他非流动负债 6 亿
还是：
DR: 长期股权投资 14 亿+（ 1 亿/(1+5%)+2亿/(1+5)2+3/(1+5) 3 ）
CR: 银行存款 14 亿元
其他非流动负债 1 亿/(1+5%)+2亿/(1+5)2+3/(1+5) 3
谢谢！

回答人：chenyiwei
1 、该部分款项属于或有对价，应在购买日合理确定其公允价值。基于盈利预测 6 亿元，则很可能有 5000 万元最终无需支付，或者有权要求收回，但这是在三年之后。所以需按该 5000 万元， 3 年期的折现值，确认一项或有对价资产，相应调减合并成本和合并层面的商誉。
2 、由于最初或有对价的公允价值是依据 6 亿元的预测业绩，如果日后完全实现业绩承诺，则原先预计的或有对价资产的公允价值将变为零，由此确认公允价值变动损失。